最高法院刑事判決　　　　　　一○○年度台上字第三六六六號
上　訴　人　陳正坤
上列上訴人因違反毒品危害防制條例案件，不服台灣高等法院高
雄分院中華民國九十九年三月十五日第二審判決（九十九年度上
訴字第五０號，起訴案號：台灣高雄地方法院檢察署九十七年度
偵字第三四０一四號），提起上訴，本院判決如下：
    主  文
原判決關於販賣第二級毒品有罪部分撤銷，發回台灣高等法院高
雄分院。
其他上訴駁回。
    理  由
一、撤銷發回（販賣第二級毒品有罪）部分：
本件原判決撤銷第一審關於上訴人陳正坤販賣第二級毒品部分之
科刑判決，改判仍論處上訴人販賣第二級毒品罪刑（處有期徒刑
七年六月，併為從刑之諭知），固非無見。
惟查：(一)毒品交易之買賣雙方，乃具有對向性之關係，為避免犯
販賣、轉讓、施用、持有毒品等罪者嫁禍他人而虛偽陳述其毒品
來源，俾圖藉毒品危害防制條例第十七條規定減輕其刑，其自白
之憑信性即比一般無利害關係之證人所為之證述較為薄弱，為擔
保其陳述之真實性，以避免為邀寬典而為損人利己之不實陳述，
是其陳述是否與事實相符，仍應調查其他證據以資審認，必達於
一般之人均不致有所懷疑，而得確信其為真實之程度者，始得採
為被告有罪之認定。至被告否認犯罪事實所持之辯解，縱屬不能
成立，仍非有積極證據足以證明其犯罪行為，不能遽為有罪之認
定。本件上訴人自始即否認販賣第二級毒品甲基安非他命予谷巍
（見高雄縣憲兵隊解送人犯報告書卷第十二頁、台灣高雄地方法
院檢察署九十八年度偵字第三０一號偵查卷第五頁、第一審卷第
十三、十五，一０八頁、原審卷第八七頁），而證人谷巍於警詢
時供稱：伊向綽號「阿坤」（上訴人）購買甲基安非他命計七至
八次，最後一次於民國九十七年八月十七日凌晨一時，在高雄市
○○區○○路與正義路口交易，以新台幣（下同）一千元購得甲
基安非他命一包（見上開高雄縣憲兵隊卷第四九頁），於軍事檢
察官偵訊時供稱：伊於九十七年八月十七日凌晨一時許，在綽號
「阿坤」之友人鳳山家中，以五百元向綽號「阿坤」之友人購買
甲基安非他命一小包，伊當場用玻璃球燃燒方式吸食，玻璃球是
「阿坤」的（見上開高雄縣憲兵隊卷第四二頁），嗣於第一審證
稱：伊曾多次向上訴人購買甲基安非他命，最後一次於九十七年
八月十七日凌晨，以五百或一千元之代價，在高雄市三民區○○
○路與正義路口，向上訴人購買甲基安非他命一包，伊當時本來
要去鳳山找上訴人，結果因為上訴人剛好要出來，所以就約在上
開路口交易，向上訴人購得甲基安非他命後，伊有在所駕駛之車
上一邊開車一邊施用各云云（見第一審卷第二八０、二八一頁、
第二八四至二八六頁）。谷巍對其在高雄市三民區或鳳山區上訴
人家中購買毒品甲基安非他命，購買價格為五百元或一千元，購
買毒品後當場在上訴人家中施用或在其自己駕駛之車上施用等情
節，前後供述不一致，尚有瑕疵，自難盡信。雖上訴人與谷巍所
持之行動電話，於案發當日九十七年八月十七日凌晨二至三時許
，曾有多次電話聯絡情形（見九十七年度偵字第三四０一四號偵
查卷第一０八至一一０頁之電話通聯紀錄）。然證人谷巍之指述
既有上開瑕疵，究竟其所述是否屬實，已有疑義，縱上訴人與谷
巍當時曾有互通電話，然僅有渠等電話之通聯紀錄，亦無從證明
該談話內容，確係買賣毒品，尚難遽認證人谷巍之不一致指述已
達於一般之人均不致有所懷疑，而得確信其為真實之程度，至上
訴人所辯其與谷巍有金錢糾紛及仇怨云云，縱屬不能成立，仍非
有積極證據足以證明其犯罪行為，亦不能遽為有罪之認定，原判
決此部分未予究明，逕為不利上訴人之認定，依首開說明，難謂
適法。(二)判決所由之敘述均應依憑證據，否則即有判決不備理由
之違法。原判決理由謂上訴人雖辯稱：伊於九十七年十二月二日
遭查獲前約四個月（即案發之九十七年八月間），谷巍有請伊代
買五百元或一千元之甲基安非他命，再一同至汽車旅館施用，惟
於第一審又陳稱：伊幫忙谷巍代為購買甲基安非他命，係谷巍遭
查獲前（即案發當日之九十七年八月十七日）至少半個月前的事
情各云云（見原審卷第三三九頁），所辯情節顯與其於九十七年
八月十七日凌晨，販賣第二級毒品予谷巍之犯行無關等語（見原
判決第九頁第一至八行），似認上訴人所辯幫忙谷巍代為購買甲
基安非他命等情，係於案發當日之九十七年八月十七日至少半個
月前之事，而與本件之犯罪時間不同，並不可採。然上訴人先前
所供於九十七年十二月二日前約四個月（即案發九十七年八月間
），谷巍有請伊代買五百元或一千元之甲基安非他命，再一同至
汽車旅館施用云云，與本件非無關聯，上訴人究竟於何時有與谷
巍談及代買甲基安非他命事宜，所談係代買或販賣毒品，攸關上
訴人是否成立販賣第二級毒品罪名，原審未進一步調查、審認，
復未說明其不予採信之理由，亦有未洽。(三)科刑判決所認定之事
實，與其所採用之證據不相適合，即屬證據上理由矛盾。其認定
事實與卷證資料不符，亦有證據上理由矛盾之違誤。原判決事實
認定上訴人於九十七年八月十七日凌晨二時十七分許，接獲谷巍
以門號0000000000號行動電話，撥打至其使用之門號
0000000000號行動電話，表示欲購買第二級毒品甲基
安非他命等情。然卷附上開門號0000000000號行動電
話通聯紀錄，顯示案發當天（十七日）凌晨二時十七分五十五秒
、五十八秒電話之發話方均為上訴人，收話方則係谷巍，並非上
訴人接獲谷巍之電話，而當天（十七日）凌晨二時十八分零一秒
之電話通聯紀錄，谷巍始為發話方，上訴人為受話方（見同上偵
查卷第一０九頁），與原判決所認定之事實，尚有不符，不無判
決理由矛盾之違誤。又上開凌晨二時十七分之二通電話起始及結
束期間，分別為凌晨二時十七分五十五秒（未顯示結束期間）及
二時十七分五十八秒、二時十七分五十八秒（同一時間），究竟
雙方電話有無接通，其內容究為如何，均不明確，自有再予調查
、審認之必要。以上，或為上訴意旨所指摘，或為本院得依職權
調查之事項，應認原判決關於販賣第二級毒品有罪部分有撤銷發
回之原因。
二、上訴駁回（販賣第三級毒品有罪）部分：
按刑事訴訟法第三百七十七條規定，上訴於第三審法院，非以判
決違背法令為理由，不得為之。是提起第三審上訴，應以原判決
違背法令為理由，係屬法定要件。如果上訴理由書狀並未依據卷
內訴訟資料，具體指摘原判決不適用何種法則或如何適用不當，
或所指摘原判決違法情事，顯與法律規定得為第三審上訴理由之
違法情形，不相適合時，均應認其上訴為違背法律上之程式，予
以駁回。本件上訴人陳正坤上訴意旨略稱：卷附九十七年十一月
二十三日凌晨二時十九分許之通訊監察譯文，證人黃俊傑要求伊
帶「球」過去，係指吸食工具，如黃俊傑係向伊購買第三級毒品
，則黃俊傑自己已有吸食工具，何須伊再帶吸食工具。況當時伊
已經到黃俊傑家外，而黃俊傑要伊在外面等一下。如黃俊傑與伊
是要交易毒品，為求隱密自應讓伊儘快進入其家門，以防他人發
現，黃俊傑反要伊在門外等候，與黃俊傑證稱係與伊一起外出購
買毒品云云吻合。原判決此部分不利伊之認定，與該電話通訊監
察譯文內容不合，自有違背經驗法則云云。
惟查，原判決依憑上訴人不利於己之部分供述，證人黃俊傑於偵
查中之證詞，上訴人持用0000000000號與黃俊傑之0
000000000號行動電話之通訊監察譯文、第一審勘驗筆
錄等證據，資以認定上訴人有原判決事實欄一、(二)所記載之販賣
第三級毒品之犯罪事實，因而撤銷第一審關於上訴人販賣第三級
毒品部分之科刑判決，改判仍論處上訴人販賣第三級毒品罪刑（
處有期徒刑五年六月，併為從刑之諭知），已詳述其所依憑之證
據及認定之理由。對於上訴人辯稱：伊於九十七年一月二十三日
並未販賣愷他命予黃俊傑，當天雙方電話聯絡，是要與黃俊傑一
起去買愷他命，嗣後二人有到五甲向綽號「玉米」的人，購買六
千元的愷他命，並在該處施用云云。經綜合調查證據之結果，認
係卸責之詞，不足採信，分別在判決理由內詳予指駁，並說明其
證據取捨及判斷之理由。且敘明：黃俊傑於偵查中已證述向上訴
人購買第三級毒品愷他命云云，並有上開通訊監察譯文佐證。依
卷附通訊監察譯文內容所示，黃俊傑稱：你來我這邊一趟，上訴
人問：你要我帶多少過去，黃俊傑答：一樣啊，上訴人問：一千
喔，黃俊傑答：三千好了，上訴人稱：我這邊不夠半半，剩差不
多二千元的東西而已，黃俊傑稱：不要緊，黃俊傑稱：快一點，
我正在那個，上訴人稱：我知道各等語，足認黃俊傑上開證述屬
實。上訴人最後係到黃俊傑位於高雄市左營區住處樓下，則上訴
人所辯是日係與黃俊傑一起到高雄縣鳳山市五甲地區向他人購買
第三級毒品愷他命云云，顯與事實不符等語甚詳。原判決所為論
述，核與卷證資料相符，從形式上觀察，並無足以影響判決結果
之違背法令之情形。按(一)認事採證、證據之取捨及證據證明力之
判斷，俱屬事實審法院之職權，苟無違背證據法則，自不能指為
違法。又證人供述之證據前後縱有差異，事實審法院依憑證人前
後之供述證據，斟酌其他證據，本於經驗法則與論理法則，取其
認為真實之一部，作為判斷之證據，自屬合法。本件原審審酌黃
俊傑偵查之證述核與其和黃俊傑之通訊監察譯文內容相符，雖黃
俊傑偵查中證稱：伊係在上訴人鳳山的家，以三千元購買三公克
之愷他命云云，然其時已距案發之日三月餘，黃俊傑記憶難免有
誤，自應以通訊監察譯文所示購買二千元之愷他命為準，認黃俊
傑在其自己家中，向上訴人購買二千元之愷他命。據此認定上訴
人有此部分之犯罪事實。對於上訴人之辯解，認不足採。就黃俊
傑於第一審證稱：伊與上訴人一起去五甲地區，向綽號「玉米」
的人購買愷他命云云，不足採信，已分別在判決內詳述其認事採
證、證據取捨及判斷之理由，核與證據法則並無違背，為其職權
之適法行使，自不能指為違法。本件上訴人與黃俊傑之通訊監察
譯文，與黃俊傑偵查中證詞相互印證，已足認上訴人販賣二千元
愷他命予黃俊傑，縱黃俊傑於通訊監察譯文中所稱「球」一語係
指吸食工具，亦不影響原判決事實之認定。上訴人上訴意旨所指
，或對於原判決究竟如何違背法令，並未依卷內訴訟資料為具體
之指摘，或徒憑己意，就屬原審採證認事職權之適法行使，及原
判決本旨不生影響及已經說明事項，任意指摘為違法，核與法律
規定得為第三審上訴理由之違法情形，均不相適合，應認其此部
分上訴違背法律上之程式，予以駁回。另上訴人被訴涉犯如原判
決附表（下稱附表）1編號1至3及5、6 所示毒品危害防制條例第
四條第三項、第六項販賣第二級毒品既、未遂罪、同條例第五條
第三項意圖販賣而持有第三級毒品罪、同條例第四條第二項製造
第二級毒品罪嫌部分（見原判決第十八、十九、二十頁），第一
審均諭知無罪，經檢察官提起上訴，原審判決上訴駁回，檢察官
均未上訴而確定。又上訴人被訴涉犯如附表1編號4所示毒品危害
防制條例第八條第三項轉讓第三級毒品罪嫌部分（見原判決第十
九頁(四)），核屬刑事訴訟法第三百七十六條第一款所定不得上訴
第三審之案件，第一審諭知無罪，經檢察官提起上訴，原審判決
上訴駁回確定。另上訴人被訴涉犯如附表1編號7所示毒品危害防
制條例第五條第三項意圖販賣而持有第三級毒品罪嫌部分（見原
判決第四十九頁參），經第一審判決免訴，檢察官未上訴而確定
，併此指明。
據上論結，應依刑事訴訟法第三百九十七條、第四百零一條、第
三百九十五條前段，判決如主文。
中    華    民    國  一○○  年    七    月    七    日
                      最高法院刑事第九庭
                          審判長法官  黃  一  鑫  
                                法官  林  勤  純  
                                法官  陳  國  文  
                                法官  宋  明  中  
                                法官  王  居  財  
本件正本證明與原本無異
                                      書  記  官  
中    華    民    國  一○○  年    七    月   十三   日
                                                      K